臺灣新北地方法院刑事判決
111年度易字第164號
公  訴  人  臺灣新北地方檢察署檢察官
被      告  蕭士傑


上列被告因詐欺案件，經檢察官提起公訴（110年度偵緝字第206
9號），嗣被告就被訴事實為有罪之陳述，經本院告知簡式審判
程序之旨，並聽取當事人之意見後，由本院合議庭裁定改由受命
法官獨任進行簡式審判程序，判決如下：
    主  文
蕭士傑幫助犯洗錢防制法第十四條第一項之洗錢罪，處有期徒刑
貳月，併科罰金新臺幣壹萬元，罰金如易服勞役，以新臺幣壹仟
元折算壹日。
    事  實
一、蕭士傑知悉金融帳戶帳號係個人財產、信用之表徵，如隨意
    交予他人使用，可能供作財產犯罪之使用，而犯罪者取得他
    人金融帳戶資料之目的在於取得贓款及掩飾犯行不易遭人追
    查，卻仍基於縱前開取得帳戶資料之人利用該帳戶詐欺取財
    ，並掩飾、隱匿特定犯罪所得以洗錢，而不違背其本意之幫
    助詐欺取財、幫助洗錢不確定故意，與真實姓名年籍不詳之
    詐欺集團成員，約定以新臺幣（下同）1萬元之代價，交付
    其所申辦之玉山商業銀行帳號000-0000000000000號帳戶（下
    稱玉山銀帳戶）存摺、提款卡及密碼，並於民國109年8月28
    日17時36分前某時許，在不詳地點，將前揭玉山銀行帳戶資
    料，寄送予指定便利商店，且依該詐騙集團成員指示，變更
    玉山銀行帳戶聯絡電話。嗣該詐騙集團成員取得前揭玉山銀
    行帳戶資料，即意圖為自己不法所有，基於詐欺取財之犯意
    ，以上開玉山銀帳戶綁定線上支付LINE Pay，並架設假投資
    平台「HANTES」，自109年8月4日起，陸續佯以通訊軟體LIN
    E暱稱「任亦瑄」及「HANTES」客服人員向陳峻鴻佯稱：可
    經由「HANTES」投資賺錢云云，致陳峻鴻陷於錯誤，於109
    年8月28日17時36分許，網路匯款2萬0,010元至上開玉山銀
    帳戶內，旋遭詐騙集團以LINE Pay轉移款項，以掩飾、隱匿
    特定犯罪所得。嗣陳峻鴻察覺有異，始報警處理。　　
二、案經陳峻鴻訴由臺中市政府警察局第六分局報告臺灣新北地
    方檢察署檢察官偵查起訴。
    理  由
一、上開犯罪事實，業據被告蕭士傑於本院準備程序及審理中均
    坦承不諱（見本院易字卷第75、81頁），核與證人即告訴人
    陳峻鴻於警詢中所證情節一致（見偵卷第9至10頁），並有
    被告申辦本案玉山銀行帳戶之開戶資料、交易往來明細、告
    訴人提供轉帳交易明細、與詐騙集團間LINE訊息對話紀錄、
    LINE PAY MONEY連結銀行帳戶網頁說明在卷可參（見偵卷第
    29至31頁、第34至48頁、第77至79頁），足徵被告上開任意
    性自白與事實相符，可資採為認定事實之依據，本案事證明
    確，被告犯行堪以認定，應予依法論科。
二、論罪科刑
　㈠按刑法第30條之幫助犯，係以行為人主觀上有幫助故意，客
    觀上有幫助行為，即對於犯罪與正犯有共同認識，而以幫助
    意思，對於正犯資以助力，但未參與實行犯罪之行為者而言
    。幫助犯之故意，除需有認識其行為足以幫助他人實現故意
    不法構成要件之「幫助故意」外，尚需具備幫助他人實現該
    特定不法構成要件之「幫助既遂故意」，惟行為人只要概略
    認識該特定犯罪之不法內涵即可，無庸過於瞭解正犯行為之
    細節或具體內容。金融帳戶乃個人理財工具，依我國現狀，
    申設金融帳戶並無任何特殊限制，且可於不同之金融機構申
    請多數帳戶使用，是依一般人之社會通念，若見他人不以自
    己名義申請帳戶，反而收購或借用別人之金融帳戶以供使用
    ，並要求提供提款卡及告知密碼，甚且依指示變更銀行客戶
    聯絡電話，則其提供金融帳戶及依指示變更者，主觀上如認
    識該帳戶可能作為對方收受、提領特定犯罪所得使用，對方
    提領後會產生遮斷金流以逃避國家追訴、處罰之效果，仍基
    於幫助之犯意，而提供該帳戶之提款卡及密碼、變更客戶連
    絡電話，以利洗錢實行，仍可成立一般洗錢罪之幫助犯（最
    高法院108年度台上大字第3101號裁定意旨參照）。
　㈡查被告於上開時間，將玉山銀行帳戶資料交與真實姓名、年
    籍不詳之網友，嗣取得涉案帳戶之人及其所屬詐欺集團其他
    成員持之對如告訴人施以詐術，致其等陷於錯誤，並依指示
    匯款至玉山銀行帳戶，旋遭該詐欺集團不詳成員移轉款項，
    被告所為固未直接實行詐欺取財、掩飾、隱匿犯罪所得之構
    成要件行為，惟其提供上開帳戶資料與本案詐欺集團成員，
    確對本案詐欺集團成員遂行詐欺取財、掩飾或隱匿特定犯罪
    （詐欺取財罪屬洗錢防制法第3條第2款之特定犯罪）所得之
    本質、來源、去向、所在資以助力，有利詐欺取財及洗錢之
    實行。是核被告所為，係犯刑法第30條第1項前段、第339條
    第1項之幫助詐欺取財罪及刑法第30條第1項前段、洗錢防制
    法第2條第2款、第14條第1項之幫助洗錢罪。
　㈢罪數：
　　被告以同一提供玉山銀行帳戶資料之行為，幫助詐欺集團成
    員向告訴人實行詐欺，同時觸犯前揭幫助詐欺取財罪及幫助
    洗錢罪，為想像競合犯，應依刑法第55條前段規定，從一重
    之幫助洗錢罪處斷。起訴書論罪科刑法條雖漏未記載幫助洗
    錢犯行，惟在犯罪事實欄業已記載告訴人匯入玉山銀行帳戶
    之款項「旋遭詐欺集團以LINE PAY移轉款項」等語，足見被
    告提供帳戶資料並對詐欺集團成員之洗錢犯行有施以助力之
    事實，已在起訴書犯罪事實欄記載明確，而在起訴範圍，本
    院並當庭告知被告上開法條及罪名（見本院易字卷第71、78
    、81頁），以保障其防禦權之行使，自應併予以審理。
　㈣刑之減輕事由說明：
　⒈被告係基於幫助之犯意，而並未實際參與詐欺取財及洗錢構
    成要件行為之實行，所犯情節較正犯輕微，為幫助犯，爰依
    刑法第30條第2項之規定減輕其刑。
  ⒉按犯洗錢防制法第14條、第15條之罪，在偵查或審判中自白
    者，減輕其刑，同法第16條第2項定有明文。本案被告於本
    院審理時對於所犯同法第14條第1項之罪自白不諱，業如前
    述，應認符合洗錢防制法第16條第2項規定，予以減輕其刑
    ，並與前揭減刑事由依刑法第70條規定遞減之。
　㈤科刑審酌：
　　爰以行為人之責任為基礎，審酌被告提供金融帳戶資料供他
    人詐欺取財，助長詐騙財產犯罪之風氣，使詐欺集團成員得
    以掩飾真實身分，且受騙匯入之犯罪所得一旦轉出，亦得製
    造金流斷點，增加查緝犯罪及被害人尋求救濟之困難，危害
    社會正常交易安全，行為應予非難；復考量被告與告訴人業
    經調解成立，被告應於111年9月10日前賠償告訴人2萬0,010
    元(本案宣判前尚未至履行期限)，且被告犯後終能坦承犯行
    ，態度尚可；兼衡被告犯罪之動機、目的、手段、素行、自
    陳教育程度、經濟及家庭生活狀況（見本院易卷第82頁）等
    一切情狀，量處如主文所示之刑，並就併科罰金部分，參酌
    上開各情，諭知易服勞役之折算標準。　　
三、本案被告所為僅屬提供金融帳戶幫助詐欺取財及幫助洗錢，
    卷內復無證據證明告訴人匯入玉山銀行帳戶之款項，係由被
    告領取，又被告於本院審理時供稱:僅有約定1萬元報酬，但
    我沒有拿到等語，本案亦無證據足證被告因提供涉案帳戶而
    受有報酬，尚無從依刑法第38條之1或洗錢防制法第18條等
    規定宣告沒收或追徵，併此指明。
據上論斷，應依刑事訴訟法第273條之1第1項、第299條第1項前
段，判決如主文。
本案經檢察官黃彥琿提起公訴，檢察官王凌亞到庭執行職務。
中　　華　　民　　國　　111 　年　　8 　　月　　30　　日
                刑事第十庭    法  官   黃秀敏
上列正本證明與原本無異。
如不服本判決，應於判決送達後20日內敘明上訴理由，向本院提
出上訴狀(應附繕本)，上訴於臺灣高等法院。其未敘述上訴理由
者，應於上訴期間屆滿後20日內向本院補提理由書「切勿逕送上
級法院」。
                               書記官  林有象
中　　華　　民　　國　　111 　年　　8 　　月　　31　　日

附錄本案論罪科刑法條全文：
刑法第30條
幫助他人實行犯罪行為者，為幫助犯。雖他人不知幫助之情者，
亦同。
刑法第339條
意圖為自己或第三人不法之所有，以詐術使人將本人或第三人之
物交付者，處5 年以下有期徒刑、拘役或科或併科50萬元以下罰
金。
洗錢防制法第2條
本法所稱洗錢，指下列行為：
一、意圖掩飾或隱匿特定犯罪所得來源，或使他人逃避刑事追訴
    ，而移轉或變更特定犯罪所得。
二、掩飾或隱匿特定犯罪所得之本質、來源、去向、所在、所有
    權、處分權或其他權益者。三、收受、持有或使用他人之特
    定犯罪所得。
洗錢防制法第14條
有第2 條各款所列洗錢行為者，處7 年以下有期徒刑，併科新臺
幣5 百萬元以下罰金。